臺灣士林地方法院刑事判決　　　　　　　　　　　　　九十一年度訴字第二八七號
　　公　訴　人　臺灣士林地方法院檢察署檢察官
　　被　　　告　丙○○
右列被告因違反廢棄物清理法等案件，經檢察官提起公訴（九十年度偵字第三九三一
號、九十一年度偵字第二九二一號），本院判決如左：
    主  文
丙○○未經主管機關許可，提供土地回填廢棄物，處有期徒刑壹年貳月，緩刑年。
    事  實
一、丙○○明知未經主管機關臺北縣政府許可，不得提供土地回填廢棄物，且明知未
    依民國（下同）九十年十月二十四日修正前之廢棄物清理法第二十條之規定，列
    明專業技術人員與清除工具、方法、設備及場所，向所屬地方主管機關臺北縣政
    府申請核發許可證或核備文件，不得從事廢棄物之處理業務，竟因八十九年十一
    月間象神颱風侵襲遭致土地遭雨水沖刷流失，乃基於提供土地回填以供處理廢棄
    物之犯意，自八十九年十二月二十六日（起訴書誤載為八十九年十一月間某日）
    起，丙○○提供其不知情之配偶己○○向財政部國有財產局臺灣北區辦事處（下
    稱國有財產局）所承租坐落臺北縣汐止市○○○段石門小段一三七地號耕地，及
    提供亦無犯意聯絡之戊○○於八十九年十二月五日以所管理之土地受象神颱風沖
    刷為由委託丙○○加強邊駁及填土工事之臺北縣汐止市○○○段石門小段五一、
    五一之一、五一之三、五二、五二之一地號（起訴書誤載為二、二之七、五一、
    五一之三地號）土地充作回填場所，接續予亦未向主管機關臺北縣政府申領廢棄
    物清除、處理許可文件有犯意聯絡之已成年不特定卡車司機傾倒回填含有營建廢
    棄物之廢木材、廢磚塊、廢水泥塊、廢塑膠布等一般事業廢棄物而共同從事廢棄
    物處理之業務，並於九十年一月八日起以日薪新臺幣（下同）八千元之代價，雇
    用無犯意聯絡之張秀福在上址操作挖土機處理回填廢棄物。嗣於九十年一月十一
    日下午一時許，為臺北縣警察局汐止分局長安派出所在己○○所承租前揭地號土
    地上所建門牌號碼臺北縣汐止市○○路○段一四七之一號鐵皮屋前當場查獲不知
    名已成年卡車司機駕駛車牌號碼Ｑ三─一六一號砂石車正在傾倒一般事業廢棄物
    而張秀福正駕駛挖土機整地，並於同日下午四時許會同臺北縣汐止市公所人員會
    勘制止，丙○○始終止其犯行，總計丙○○在上開土地回填處理約二十台大卡車
    之一般事業廢棄物；再於九十一年二月五日下午三時十五分許，為臺灣士林地方
    法院檢察署檢察官會同行政院環境保護署督察大隊北區隊人員開挖臺北縣汐止市
    ○○○段石門小段一三七地號土地發現確係回填一般事業廢棄物，因而查悉上情
    。
二、案經台北縣警察局汐止分局報請臺灣士林地方法院檢察署檢察官偵查起訴。
    理  由
一、訊據被告丙○○固坦承確有因象神颱風來襲而向汐止市公所申請復舊內容為做擋
    土牆及填良土方，並自八十九年十二月二十六日開始整地，提供其妻己○○承租
    之國有耕地及戊○○管理之土地供在路邊加油站不特定卡車司機傾倒回填約二十
    台大卡車之碎磚塊、碎水泥塊，並於卡車司機傾倒時均有在現場查看，嗣後向臺
    北縣政府申請核備之復舊計畫遭退件，國有財產局於九十年一月四日在己○○所
    承租之土地上有發現廢棄物，並在九十年一月十一日即停工等情屬實，惟矢口否
    認有何違反廢棄物清理法之犯行，辯稱：伊是因為象神颱風，有向汐止市公所申
    請復舊計畫，當時伊是先做道路，且倒的不是廢棄物，而是附近有人拆房子的磚
    塊、水泥土、竹皮，伊是為了維護家園才會如此做，伊是不得已的，雖然未向主
    管機關申請許可而傾倒廢磚塊，但沒有幾台，其他的都是倒良土方云云。
二、然查：
  (一)臺北縣汐止市○○○段石門小段一三七地號土地係被告丙○○之妻己○○向國有
    財產局承租，租賃期間自八十六年十二月十九日起至九十二年十二月二十一日止
    ，另臺北縣汐止市○○○段石門小段五一、五一之一、五一之三、五二、五二之
    一地號土地所有權人均係蘇忠河，原管理人係蘇博，現管理人係蘇博之曾孫戊○○，己○○及戊○○因八十九年間象神颱風來襲而將前開土地於八十九年十二月
    五日委託被告丙○○加強邊駁及填土工事之事實，業據被告丙○○自承在卷，核
    與證人己○○、蘇添輝、丁○○證述之情節相符，並有國有財產局函予己○○之
    國有耕地租賃契約（附於九十年度他字第七四０號偵查卷第二八頁至第三一頁）
    、土地登記謄本（附於九十年度偵字第三九三一號偵查卷卷第十二頁至第二三頁
    ，記載臺北縣汐止市○○○段石門小段五一、五一之一、五一之三、五二、五二
    之一土地所有權人均係蘇忠河，管理人均為蘇博）、八十九年十二月五日委託協
    議書（附於九十年度偵字第三九三一號偵查卷，第三頁至第四頁，記載己○○、
    戊○○委託丙○○回復被象神颱風沖刷之土地地界所做邊駛加強及填土工事訂立
    協議書）等附卷可稽，而被告丙○○未經向主管機關臺北縣政府許可回填廢棄物
    及申請核發廢棄物處理業務許可證或核備文件，即自八十九年十二月二十六日起
    ，提供前揭土地供在路邊加油站之不特定卡車司機回填含有營建廢棄物之廢木材
    、廢磚塊、廢水泥塊等一般事業廢棄物而從事廢棄物處理之業務，並於九十年一
    月八日起以日薪八千元之代價，雇用張秀福在上址操作挖土機處理回填廢棄物迄
    九十年一月十一日止，數量約二十台大卡車等情，業據被告丙○○迭於警訊時【
    詳見九十年度偵字第三九三一號偵查卷第六頁背面至第八頁九十年一月十一日警
    訊稱：「（問：於何時開始整地？廢土來源為何？有無聘請看管人？）於八十九
    年十二月二十六日開始整地，因為在我的地界內要施作擋土牆，無道路可通往保
    長溪底，必須開闢一條施工便道，因路基鬆軟無法行駛，故需以廢棄磚塊回填，
    做為路基使用，因而我同意任何人有廢棄磚塊均可前往傾倒」、「（問：該工程
    是否經縣政府核准？有無申請？）未核准，已於八十九年十二月二十一日申請。
    」等語、另詳見九十一年度偵字第二九二一號偵查卷九十一年二月五日警訊稱：
    「（問：你是否有向人收取費用供人回填廢棄物？）沒有。我回填廢棄土方是向
    人要的，也沒有花錢購買。」、「（問：你是否知道你所要求的卡車所載回填土
    方內容為何種類？）我有每輛車均有察看，卡車內是載有麻布袋內裝碎磚、水泥
    塊、廢木材（工地的廢木材）。」、「（問：你對本案有無其他意見？）我填廢
    棄物是作路基，可便宜堤防工程用路使用，沒有其他用途。」等語】、偵查中【
    詳見九十年度偵字第三九三一號偵查卷第九九頁背面至一百頁九十年十二月十九
    日偵查庭訊稱：「（問：照片中挖土機及砂石車座落的地點？）鐵皮屋座落跨越
    五三及一三七地號土地，廢棄土填在五一之三及五一地號。」、「（問：照片中
    的廢棄磚塊何來？做何使用？）是要填路使用，來源是路邊攔砂石車的廢棄土。
    」、「（問：對本案有何辯解？）我無侵占他人土地，我自己花錢建造駁崁，且
    廢棄磚塊當時已移往駁崁旁邊。」等語】及本院審理中【詳見九十一年六月二十
    五日庭訊筆錄第十二頁稱：「（問：何時開始系爭土地有讓卡車讓他們傾倒營建
    廢土？）我從八十九年十二月二十六日開始整地，到九十年一月十一日就沒有做
    了。（問：總共傾倒的幾台大卡車？）約二十台。」等語、再詳見九十一年七月
    十五日庭訊筆錄第九頁至第十一頁稱：「（問：提示偵查卷三九三一號卷內第八
    三頁，國有財產局九十年一月四日有在你太太承租的土地上發現廢棄物，有何意
    見？）無。（問：你當時如何聯絡卡車司機，到系爭土地上倒廢棄物？）我臨時
    到加油站告訴卡車司機說系爭土地可以供他們倒碎磚塊、碎水泥塊。（問：卡車
    司機倒廢土時，你有無在現場查看？）有，他們倒的是拆房子的廢磚塊、廢水泥
    塊。（問：有無收費？）無。（問：你說倒二十台車，倒了幾天？）倒廢磚塊的
    沒有幾台，其他的都是倒良土的」、「（問：上開供卡車司機傾倒建築廢棄物，
    有無申請？）無。」等語】分別供承在卷，核與證人張秀福於警訊時及偵查中（
    詳見九十年度偵字第三九三一號偵查卷第十頁至第十一頁警訊筆錄及同卷第九八
    頁背面偵訊筆錄）證述之情節均相符，足見被告丙○○確有提供前開土地供人傾
    倒廢棄物，從而被告嗣於本院審理時翻異前詞，辯稱未讓人傾倒廢棄物云云，顯
    係臨訟卸責之詞，不足採信。
  (二)再國有財產局於九十年一月四日在臺北縣汐止市○○○段石門小段一三七號租地
    發現遭棄置廢土並有怪手整地施工及遭占建情事，除當場告知承租人己○○並三
    次函請承租人請求改善逾期依租約處理，九十年一月十一日下午一時許，臺北縣
    警察局汐止分局長安派出所在己○○所承租前揭地號土地上所建門牌號碼臺北縣
    汐止市○○路○段一四七之一號鐵皮屋前當場查獲張秀福正駕駛挖土機整地，並
    有車牌號碼Ｑ三─一六一號大卡車正在傾倒建築廢土，並於同日下午四時許會同
    臺北縣汐止市公所人員會勘，當時土地上有傾倒之廢棄物，因被告丙○○當天未
    在場同時履勘，故臺北縣政府另定九十年二月二十日會同被告丙○○履勘探查違
    規之範圍，並於九十年四月三日對被告丙○○開立罰單，且於九十年四月六日將
    被告丙○○函送地檢署偵辦，因而檢察官於九十年六月六日會同臺北縣政府、臺
    北縣汐止市公所、國有財產局、臺北縣警察局汐止分局人員及被告丙○○到場指
    界勘驗被告丙○○回填廢棄物之範圍確定為臺北縣汐止市○○○段石門小段一三
    七、五一、五一之一、五一之三、五二、五二之一地號土地，並命到場協助指界
    之臺北縣汐止地政事務所人員製作土地複丈成果圖等事實，亦分據臺北縣政府農
    業局承辦人員乙○○於偵查及本院審理中（詳見九十年度偵字第三九三一號偵查
    卷第四五頁背面九十年五月一日偵查筆錄及本院九十一年六月二十五日訊問筆錄
    第三頁至第五頁）、臺北縣汐止市公所承辦人員丁○○於偵查及本院審理中（詳
    見九十年度偵字第三九三一號偵查卷第九六頁背面至第九七頁及本院九十一年六
    月二十五日訊問筆錄第八頁至第九頁）、警員李有文及臺北縣政府地政局人員李
    雅惠於偵查中（詳見九十年度偵字第三九三一號偵查卷第六九頁至第七十頁背面
    九十年六月十四日偵查筆錄）、臺北縣汐止地政事務所人員洪立仁於偵查中（詳
    見九十年度偵字第三九三一號偵查卷第一一八頁至第一一八頁背面）證述在卷，
    並有國有財產局函送臺北縣汐止市○○○段石門小段一三七號國有林地租賃契約
    及九十年一月四日會勘結果及現場照片（附於九十年度偵字第三九三一號偵查卷
    第八三頁至第九二頁，記載於九十年一月四日複查結果，地上部分遭棄置廢土並
    有怪手整地施工及遭占建情事，餘部分雖有耕種，惟作物生長情形不良，除已當
    場告知承租人己○○，並三次函請承租人於九十年四月三十日前對違約使用情形
    改善，逾期即依租約約定處理，嗣申請延期改正，經複查部分已改正，故再函請
    九十年七月十日前完成改正）、臺北縣警察局汐止分局長安派出所九十年一月十
    一日十三時在臺北縣汐止市○○路○段一四七之一號所拍攝照片（附於九十年度
    偵字第三九三一號偵查卷第二六頁至第二九頁顯示車牌號碼Ｑ三─一六一號砂石
    車正在前址傾倒廢棄物，另有挖土機在整地）、車牌號碼Ｑ三─一六一號砂石車
    車籍資料（附於九十年度偵字第三九三一號卷第一一二頁至第一一四頁，記載該
    車係如意交通企業股份有限公司所有及該公司資料查詢、負責人賴資樹資料）、
    九十年一月十一日十六時在臺北縣汐止市○○路○段一四七之一號之會勘紀錄（
    附於九十年度偵字第三九三一號偵查卷第四十頁，記載現場已施作地基並堆放水
    泥塊，已回填壤土）、臺北縣汐止市○○○段石門小段會勘現場照片（附於九十
    年度偵字第三九三一號偵查卷第三十頁）、九十年二月二十日會勘紀錄（附於九
    十年度偵字第三九三一號偵查卷第四頁至第五頁，記載違規事項係在汐止市○○○段石門小段堆積土石）、臺北縣政府違反水土保持法罰單收據（附於九十年度
    他字第七四０號卷第三五頁及九十年度偵字第三九三一號卷第一０五頁，記載九
    十年四月三日填發）及被告丙○○就前開罰單向臺北縣政府申復後臺北縣政府予
    被告丙○○之九十年四月二十日函覆（附於九十年度偵字第三九三一號偵查卷第
    五二頁，記載被告丙○○在臺北縣汐止市○○○段石門小段山坡地因違反水土保
    持法提出申復，認派員至現場勘查認確實有堆積土石之事實）、臺北縣政府九十
    年四月六日函（附於九十年度偵字第三九三一號卷第一頁，記載行政院六十八年
    十一月二十一日核定，臺灣省政府六十九年二月六日公告台北縣汐止保長坑段石
    門小段十一筆地號土地屬法定山坡地，丙○○未經同意即擅自堆放土石，九十年
    二月二十日會同相關單位人員前往現場查勘，函請行為人提出合法使用證明文件
    而未於期限內提出因而函送地檢署偵辦）、臺灣士林地方法院檢察署檢察官九十
    年六月六日履勘筆錄（附於九十年度偵字第三九三一號偵查卷第五八頁，記載臺
    北縣政府人員表示違法部分僅五二之一、五一、五二、五一之三、一三七、五一
    之一，其餘不包括在內，經履勘現場僅有些許垃圾，面積約五四０平方公尺，國
    有財產局人員稱會勘時有發現不在耕作之情形，有堆置廢土）、臺北縣汐止地政
    事務所函送之土地複丈成果圖（附於九十年度偵字第三九三一號偵查卷第七八頁
    至第八二頁）等附卷可稽，而九十年一月十一日之後臺北縣政府於九十年六月二
    十九日、九十年八月六日二次會勘結果，發現被告丙○○已陸續改善，現已植生
    綠化未再發現有傾倒廢棄物情形等情，亦有九十年六月二十九日會勘紀錄（附於
    九十年度偵字第三九三一號偵查卷第一０三頁，載有部分土地植生稀疏）、臺北
    縣政府九十年七月九日函丙○○（附於九十年度他字第七四０號偵查卷第三二頁
    及九十年度偵字第三九三一號偵查卷第一０二頁，記載九十年六月二十九日現場
    勘查結果，該地已改善完成，惟仍應繼續加強維護，尚有部分植生稀疏請予加強
    ）、臺北縣政府及臺北縣汐止市公所九十年八月六日會勘紀錄（附於九十年度他
    字第七四０號偵查卷第十一頁至第十二頁，記載周圍已植生綠化未發現有傾倒事
    業廢棄物情事）、九十年十一月十七日臺北縣警察局汐止分局於現場所拍攝照片
    十一張（附於九十年度他字第七四０號偵查卷第三八頁至第四三頁）存卷可資佐
    證。
  (三)按建築廢棄物，依廢棄物清理法臺灣省施行細則第二十條第一項之規定，係屬一
    般事業廢棄物；又依內政部訂頒「營建剩餘土石方處理方案」貳之規定，營建剩
    餘土石方雖可再行利用，且依據行政院八十六年十二月三十一日臺八十六內字第
    五二一０九號函示亦明確認定剩餘土石方為有用資源，非屬廢棄物範圍，但有一
    前提要件，即營建剩餘土石方須依「營建剩餘土石方處理方案」規定合法處理，
    始不以廢棄物認定。換言之，倘建築廢棄物如經分類後，其符合「營建剩餘土石
    方處理方案」規定部分，則可併「剩餘土石方」進入土資場（棄土場）清理，倘
    若未依其規定辦理而隨意棄置，致污染環境者，仍為違反廢棄物清理法之行為，
    此參見行政院環境保護署九十年十一月一日（九０）環署廢字第００六六四五五
    號函釋自明，況前開「營建剩餘土石方處理方案」貳之規定可再行利用之範圍並
    不包括金屬屑、玻璃碎片、塑膠類、木屑、竹片、紙屑、瀝青等廢棄物，從而最
    高法院九十一年度臺上字一七二九號判決即認定「上訴人供回填者包含塑膠、木
    竹、瀝青等物，並非營建剩餘土石方，自應依廢棄物清理法論處，原判決適用法
    則並無不當」，此有前開最高法院判決在卷可參。查九十一年二月五日下午三時
    十五分許，臺灣士林地方法院檢察署檢察官會同行政院環境保護署督察大隊北區
    隊人員開挖臺北縣汐止市○○○段石門小段一三七地號土地，經檢視開挖物發現
    確係回填一般事業廢棄物即營建廢棄物，有廢木材、廢磚塊、廢水泥塊及廢膠塑
    布，從現場看開挖點，都是一層一層的，每次看到的東西都不相同，開挖上面，
    有植被一層土，臺北縣政府環保局因而發函予被告丙○○限於九十一年七月三十
    一日前清除地上廢棄物等事實，亦據證人即行政院環境保護署北區督察總隊督察
    員甲○○於本院九十一年六月二十五日庭訊時結證在卷（見該日訊問筆錄第十頁
    至第十一頁），並有臺灣士林地方法院檢察署九十一年二月五日履勘筆錄及開挖
    現場圖（詳見九十年度偵字第三九三一號偵查卷第一一八頁至第一一九頁，記載
    於一三七地號開挖並拍照，並有二個開挖點）、行政院環保署督察大隊北區隊環
    境稽查工作紀錄（附於九十一年度偵字第二九二一號偵查卷第六頁至第七頁，記
    載九十一年二月五日就臺北縣汐止市○○○段石門小段一三七為國有耕地開挖，
    該地因八十九年象神颱風侵襲，故丙○○與鄰地戊○○協議由丙○○申請回填良
    土恢復原狀，開挖結果發現回填一般事業廢棄物即營建廢棄物，有廢木材、廢磚
    、廢水泥塊、塑膠布，與協議書及申請書不符，回填期間丙○○向不特定人士招
    募回填該土地供工程車輛迴旋用，臺北縣汐止市○○○段石門小段一三七地號土
    地開挖二米半發現覆土三十公分之下為一米至一米半廢棄物，再下為原土）、九
    十一年二月五日臺北縣汐止市○○○段石門小段一三七地號土地照片二十幀（附
    於九十一年度偵字第二九二一號偵查卷，顯示開挖發現埋有廢棄物照片）、臺北
    縣政府環保局函予丙○○令應於九十一年七月三十一日前清除廢棄物（附於九十
    一年度偵字第二九二一號偵查卷第三二頁）等在卷可參，則被告回填者除包括廢
    木材、廢塑膠布，並非屬「營建剩餘土石方處理方案」規定所稱營建剩餘土石方
    外，另廢磚塊、廢水泥塊亦未依「營建剩餘土石方處理方案」規定分類清理而任
    意棄置，自應依廢棄物清理法論處，被告丙○○所辯沒有傾倒幾台廢磚塊，所倒
    的都是良土方云云，與事實不符，委無可採。
  (四)又被告丙○○固因象神颱風來襲而向汐止市公所申請復舊，惟其內容為填良土方
    ，並非回填廢一般事業廢棄物，已據被告供承在卷（見本院九十一年七月十五日
    審判筆錄第四頁），核與證人即臺北縣汐止市公所承辦人員丁○○結證之情節相
    符（見本院九十一年六月二十五日訊問筆錄第六頁），並有戊○○及己○○申請
    書（附於九十年度偵字第三九三一號偵查卷第四九頁至第五一頁，記載擋土牆構
    造物須乾砌石擋土牆及填良土方）附卷可參，而被告丙○○未經主管機關臺北縣
    政府許可即自行回填廢棄物等情，復據被告供明在卷（見本院九十一年七月十五
    日審判筆錄第九頁及第十一頁），亦與證人即臺北縣政府農業局承辦人員乙○○
    所稱一致（見本院九十一年六月二十五日訊問筆錄第七頁），故被告丙○○辯稱
    有向汐止市公所申請復舊計畫始為如此施作云云，無非卸責之詞，亦不足採信。
三、綜上所述，參互各情，被告確於前揭時、地未經許可提供土地回填廢棄物及從事
    廢棄物之處理等事實，本件事證已明，被告丙○○犯行堪以認定，應予依法論科
    。
四、按廢棄物清理法，已於九十年十月二十四日修正公布施行，公民營廢棄物清除處
    理機構之管理及有關處罰，業已分別修正改列為第四十一條、第四十五條、第四
    十六條，其違反第四十六條情形之一者，處一年以上五年以下有期徒刑，得併科
    新臺幣三百萬元以下罰金。惟依被告行為時法（即八十九年十二月二十六日至九
    十年一月十一日）有關公、民營廢棄物清除、處理機構經營廢棄物之貯存、清除
    或處理業務，應列明專業技術人員與貯存、清除、處理之工具、方法、設備及場
    所，向地方主管機關申請核發許可證。但從事有害事業廢棄物之貯存、清除或處
    理者，地方主管機關應先報請中央主管機關核准，始得發給許可證，修正前廢棄
    物清理法第二十條定有明文。而未經主管機關許可，提供土地回填、堆置廢棄物
    者；未依同法第二十條規定領有廢棄物清除、處理許可證或核備文件，從事廢棄
物貯存、清除、處理者，處一年以上五年以下有期徒刑，得併科一百萬元以下罰
    金，同法第二十二條第二項第三款、第四款亦分別定有明文。該法第二十二條第
    二項第四款就「未依第二十條規定領有廢棄物清除、處理許可證或核備文件，從
    事廢棄物貯存、清除、處理者」，在文義上，則除未領有上開許可證之「公、民
    營廢棄物清除、處理機構」外，當然包括原本即未具申請資格，不可能取得該項
    許可證或核備文件之「非公、民營廢棄物清除、處理機構」之自然人。苟任何自
    然人或法人未以公、民營機構之經營型態向地方主管機關申請核發許可證，即擅
    自從事廢棄物之貯存、清除或處理等行為，自仍應依同法第二十二條第二項第四
    款規定處罰之（最高法院九十年度臺上字第六八九０號、第三八三０號判決參照
    ）。
五、另按從事廢棄物清除、處理業務者，應向直轄市、縣（市）主管機關或中央主管
    機關委託之機關申請核發公民營廢棄物清除處理機構許可文件後，始得受託清除
    、處理廢棄物業務。九十年十月二十四日修正公布施行之廢棄物清理法第四十一
    條第一項前段定有明文，被告丙○○於行為時自應依前開規定申請始得處理廢棄
    物。再被告丙○○行為後法律有變更，比較舊廢棄物清理法第二十二條第二項第
    三款、第四款及修正後廢棄物清理法第四十六條第一項第三款、第四款之規定，
    二者刑度完全相同，修正後之廢棄物清理法僅將罰金部分由原（舊法）「得併科
    一百萬元以下罰金」改為「得併科新臺幣三百萬元以下罰金」，依刑法第二條第
    一項前段之規定，應適用裁判時之新法，惟檢察官起訴意旨認比較新舊法結果，
    以舊法對被告較為有利，而適用修正前之廢棄物清理法，自有未洽。
六、再被告丙○○係因象神颱風來襲而提供土地供不特定卡車司機回填營建廢棄物，
    並僱用張秀福整平回填物等情，此可參見行政院環保署督察大隊北區隊環境稽查
    工作紀錄（附於九十一年度偵字第二九二一號偵查卷第六頁至第七頁）載明被告
    丙○○係回填一般事業廢棄物即營建廢棄物，足證被告丙○○所為係違反修正後
    廢棄物清理法第四十六條第一項第三款規定之提供土地回填廢棄物，然檢察官起
    訴被告涉犯提供土地回填、堆置廢棄物，亦有未合，附此敘明。
七、次查廢棄物清理法第四十六條第一項第四款所規定之犯罪構成要件行為，計有「
    貯存」、「清除」及「處理」三者，其中所謂「貯存」，指一般廢棄物於清除、
    處理前，放置於特定地點或貯存容器、設施內之行為，「清除」則指一般廢棄物
    之收集、運輸行為，至「處理」則包含(1)中間處理：指一般廢棄物在最終處置前
    ，以物理、化學、生物、熱處理、堆肥或其他處理方法，改變其物理、化學、生
    物特性或成分，達成分離、減積、去毒、固化或安定之行為。(2)最終處置：指將
    一般廢棄物以安定掩埋、衛生掩埋或封閉掩埋之行為。(3)再利用：一般廢棄物做
    為原料、材料、燃料、填土或其他經中央主管機關及目的事業主管機關認定之用
    途行為，有行政院環境保護署發布之「一般廢棄物貯存清除處理方法及設施標準
    」可資參酌，是本件被告提供土地供不特定卡車司機將含有廢塑膠、廢木材、廢
    磚塊、廢水泥塊等建築廢棄物，回填於土地內，自屬於廢棄物清理法第四十六條
    第一項第四款規定之「處理」行為，當無疑義。
八、從而本件被告丙○○未經主管機關許可，提供土地回填廢棄物部分，係犯修正後
    廢棄物清理法第四十六條第一項第三款之未經許可提供土地回填廢棄物罪；又被
    告丙○○未依規定領有許可文件即從事廢棄物處理，核係犯修正後廢棄物清理法
    第四十六條第一項第四款之未領有許可文件從事廢棄物處理罪。再被告所犯未經
    許可提供土地回填廢棄物罪，係因象神颱風來襲基於單一決意而提供土地回填廢
    棄物，另所犯未領有許可文件從事廢棄物處理罪，觀諸同法第四十一條第一項前
    段之規定，本係以經營廢棄物之處理業務為其要件，則其罪質本具有反覆實施同
    一行為之特性，故被告自八十九年十二月二十六日起至九十年一月十一日止之多
    次行為，應包括於一個從事廢棄物回填處理業務行為之概念中，均應僅成立一罪
    ，尚無刑法第五十六條連續犯規定之適用，至檢察官起訴認被告丙○○係連續犯
    未經許可提供土地回填廢棄物罪，似有誤會。又被告丙○○與不特定傾倒廢棄物
    之已成年大卡車司機就前開未領有許可文件從事廢棄物處理犯行間，具有犯意聯
    絡及行為分擔，均為共同正犯。復被告丙○○所犯前開二罪間，有方法結果之牽
    連關係，應從一重之修正後廢棄物清理法第四十六條第一項第三款之未經許可提
    供土地回填廢棄物罪處斷。至公訴人雖漏未就被告所犯未領有許可文件從事廢棄
    物處理之行為一併起訴，惟此犯行與被告已起訴之未經許可提供土地回填廢棄物
    部分既具有牽連犯之裁判上一罪關係，為起訴效力所及，本院自得併予審理，附
    此敘明。爰審酌被告之素行尚可，及犯罪之動機、目的、手段、所生之危害、傾
    倒廢棄物之數量，惟並未牟取不法利益，犯後態度尚稱良好等一切情狀，量處如
    主文所示之刑，以資懲儆。末查，被告尚無犯罪前科，未曾受有期徒刑以上刑之
    宣告，此有臺灣高等法院被告全國前案紀錄表存卷可按，其因一時失慮致罹刑章
    ，受此罪刑之宣告，當足收警惕懲儆之效，信無再犯之虞，本院因認對其所宣告
    之刑，以暫不執行為適當，爰併諭知緩刑三年，以勵自新。
九、公訴意旨另略以：被告丙○○提供坐落臺北縣汐止市○○○段石門小段第一三七
    地號己○○向國有財產局所承租耕地，及戊○○委託被告丙○○管理之同段第五
    一、五一之一、五一之三、五二、五二之一地號等業經公告列為山坡地保育利用
    條例所定之山坡地，竟未經依法向地方主管機關許可，且未經依法擬具水土保持
    計畫送經主管機關核定，或經主管機關申請許可，即自八十九年十二月二十六日
    起，在上開土地無償提供不詳姓名司機所駕駛砂石車載運建築廢棄物傾倒約二十
    部砂石車之數量，因認為被告丙○○另涉犯山坡地保育利用條例第三十四條第一
    項之罪嫌云云。本件公訴人認被告丙○○亦涉犯前開山坡地保育利用條例之犯行
    ，無非係以被告丙○○坦承有在上開土地開挖整地及設置擋土牆之事實，且前開
    地號土地經行政院六十八年十一月二十一日核定，臺灣省政府六十九年二月六日
    公告臺北縣汐止市○○○段石門小段十一筆地號土地屬法定山坡地，被告丙○○
    未經同意即擅自堆放土石（詳見九十年度偵字第三九三一號偵查卷第一頁，臺北
    縣政府九十年四月六日函），並有臺北縣汐止市○○○段石門小段土地登記謄本
    （附於九十年度偵字第三九三一號偵查卷第十二頁至第二三頁，記載係山坡地保
    育區，管理者係國有財產局，所有人係蘇忠河所有）、臺灣省山坡地範圍及地段
    明細表（附於九十年度偵字第三九三一號偵查卷第二四頁至第二五頁載臺北縣汐
    止市○○○段石門小段係部分山坡地地段）在卷可查等為其論據。惟查：
  (一)訊據被告丙○○固坦認確有在上開土地開挖道路及設置擋土牆等情，惟堅決否認
    有何違反水土保持法及山坡地保育利用條例之犯行，辯稱：一三七地號土地是伊
    妻子承租的，五一、五一之一、五一之三、五二、五二之一地號土地管理人則是
    戊○○，己○○及戊○○均有於八十九年十二月五日委託伊處理加強邊駁及填土
    工事，二人均全權委託伊填土，所以並非擅自在他人山坡地內使用等語。
  (二)按犯罪事實應依證據認定之，無證據不得推定其犯罪事實，刑事訴訟法第一百五
    十四條定有明文。所謂認定犯罪事實之證據，係指足以認定被告確有犯罪行為之
    積極證據而言，該項證據自須適合於被告犯罪事實認定，始得採為斷罪資料。又
    苟未能發現相當證據，或證據不足以證明，自不能以推測或擬制之方法，以為裁
    判基礎，亦分別有最高法院二十九年度上字第三一０五號及同院四十年度臺上字
    第八六號判例意旨可資參照。經查水土保持法第三十二條第一項之罪，以「在公
    有或私人山坡地、公有林區或他人私有林區內未經同意擅自墾殖、占用或從事同
    法第八條第一項第二款至第五款之開發、經營或使用，致生水土流失或毀損水土
    保持之處理與維護設施」為要件，該條之規定雖重在山坡地或林區之水土保持，
    但亦含有竊佔罪之性質，以未經土地所有權人同意，擅自墾殖、占用或開發、經
    營、使用為必要，如係土地所有權人本人或經土地所有權人之同意而墾殖、開發
    、經營、使用者，縱違反規定，未依水土保持技術規範實施水土保持與維護或未
    先擬妥水土保持計畫，送請主管機關核定或未依核定計畫實施者，乃屬違反同法
    第三十三條第一項規定，僅能處以罰鍰，不得援引第三十二條第一項予以處罰，
    最高法院著有八十六年度臺上字第六二二一號及八十七年度臺上字第七０二號判
    決可資參照。再按山坡地保育利用條例第十條規定：「在公有或他人山坡地內，
    不得擅自墾殖、占用或從事前條第一款至第九款之開發、經營或使用」，係指在
    他人所有之山坡地內不得「擅自」為墾殖等行為，並不包含山坡地之所有人或經
    其同意之經營人或使用人之行為，此觀之該條稱「在．．．他人山坡地內．．」
    可知，故行為人如經山坡地所有人之同意而為同條例第十條之墾殖等行為時，自
    與該條「擅自」之構成要件不該當，無課以同條例第三十四條之刑責，從而被告
    是否成立水土保持法第三十二條第一項及山坡地保育利用條例第三十四條第一項
    之犯罪，在於其是否有權使用或擅自使用。
  (三)經查座落於臺北縣汐止市○○○段石門小段一三七地號土地係被告丙○○之妻己○○向國有財產局承租，租賃期間自八十六年十二月十九日起至九十二年十二月
    二十一日止，另座落於臺北縣汐止市○○○段石門小段五一、五一之一、五一之
    三、五二、五二之一地號土地所有權人均係蘇忠河，原管理人係蘇博，現管理人
    係蘇博之子孫戊○○，己○○及戊○○因八十九年間象神颱風來襲而將前開土地
    於八十九年十二月五日委託被告丙○○加強邊駁及填土工事之事實，已如前述，
    是被告在上開六筆土地回填廢棄物，既分經土地承租人即其配偶己○○及土地管
    理人戊○○之同意，而前揭水土保持法及山坡地保育利用條例之規定，乃以未經
    土地所有權人同意擅自在「他人」山坡地內墾殖為構成要件，是縱被告未依水土
    保持技術規範實施水土保持與維護或未先擬妥水土保持計畫，送請主管機關核定
    或未依核定計畫實施者，乃屬違反水土保持法第三十三條第一項規定，僅能處以
    罰鍰，不得援引第三十二條第一項予以處罰；且亦與山坡地保育利用條例第十條
    規定：「在公有或他人山坡地內，不得擅自墾殖、占用或從事前條第一款至第九
    款之開發、經營或使用。」之構成要件不符，尚無依違反山坡地保育利用條例第
    三十四條第一項規定予以處罰之餘地。
  (四)綜上所述，被告所為縱認應依水土保持法之規定處以罰鍰，惟與前揭水土保持法
    第三十二條第一項或山坡地保育利用條例第三十四條第一項、第十條之構成要件
    有間，尚難以各該罪相繩。惟因公訴人認此部分與前開論罪科刑部分，有想像競
    合犯之裁判上一罪關係，故不另為無罪之諭知，亦一併說明 。
據上論斷，應依刑事訴訟法第二百九十九條第一項前段，修正後廢棄物清理法第四十
六條第一項第三款、第四款，刑法第二條第一項前段、第十一條前段、第二十八條、
第五十五條、第七十四條第一款，判決如主文。
本案經檢察官曾淑華到庭執行職務
中      華      民      國     九十一     年     七      月    二十九   日
                                      臺灣士林地方法院刑事第三庭
                                          法  官  李  育  仁
右正本證明與原本無異。
如不服本判決，應於判決送達後十日內，向本院提出上訴狀。
                                          書記官  李  家  敏
中      華      民      國     九十一     年     八      月      一     日
附錄本案論罪科刑法條之依據：
廢棄物清理法第四十六條：
有下列情形之一者，處一年以上五年以下有期徒刑，得併科新臺幣三百萬元以下罰金
：
一  任意棄置有害事業廢棄物。
二  事業負責人或相關人員未依本法規定之方式貯存、清除、處理或再利用廢棄物，
    致污染環境。
三  未經主管機關許可，提供土地回填、堆置廢棄物。
四  未依第四十一條第一項規定領有廢棄物清除、處理許可文件，從事廢棄物貯存、
    清除、處理，或未依廢棄物清除、處理許可文件內容貯存、清除、處理廢棄物。
五  執行機關之人員委託未取得許可文件之業者，清除、處理一般廢棄物者；或明知
    受託人非法清除、處理而仍委託。
六  公民營廢棄物處理機構負責人或相關人員、或執行機關之人員未處理廢棄物，開
    具虛偽證明。
無許可文件，以經營廢棄物清除、處理為常業者，處三年以上十年以下有期徒刑，得
併科新臺幣九百萬元以下罰金。
